臺灣桃園地方法院刑事判決　　　　　　　 96年度易字第329號
公　訴　人　臺灣桃園地方法院檢察署檢察官
被　　　告　乙○○
上列被告因詐欺等案件，經檢察官提起公訴（九十六年度調偵字
第五十五號），被告於本院準備程序時，就被訴事實為有罪之陳
述，經告知簡式審判程序之旨，並聽取當事人之意見後，本院合
議庭裁定由受命法官獨任進行簡式審判程序，並判決如下：
    主  文
乙○○連續行使偽造私文書，足以生損害於他人，處有期徒刑伍
月，如易科罰金，以參佰元折算壹日。緩刑參年。於如附表所示
支票背面偽造「羅湧翔」之署押均沒收。
    事  實
一、乙○○係從事營建業，自民國九十四年九月下旬起，向甲○
    ○所經營之益容地板企業有限公司購買地板及防潮布等物品
    ，迄同年十一月止，總計新臺幣（下同）十八萬一千七百九
    十元，甲○○因體恤乙○○經濟情況不佳，乃允諾其可於所
    施作工程完畢領得款項後再給付貨款即可。詎乙○○於取得
    上開貨款後竟未交付予甲○○，而萌生以人頭票向甲○○詐
    取款項之概括犯意，其明知如附表所示之支票均係人頭票，
    屆期提示無獲付款之可能，竟連續於附表所示時間至益容地
    板企業有限公司先向甲○○訛稱如附表所示之票據均係其業
    主所交付，屆期提示必獲付款，以之抵償其所積欠之貨款，
    以此方式獲得免予清償上開貨款之不法利益，乙○○復向甲
    ○○表示，因其急須現金，如附表所示之支票，於清償前揭
    其所積欠之款項後，尚有餘額，欲以之為向甲○○借款之擔
    保，乙○○為取信顧甲○○，復基於行使偽造私文書之概括
    犯意，連續於如附表之支票偽以「羅湧翔」名義背書後交付
    甲○○以為行使，以此方式取信於甲○○，致甲○○陷於錯
    誤而收受之，除代上開貨款之支付外，另交付乙○○十九萬
    一千二百十元，足生損害於甲○○。嗣甲○○於如附表所示
    之支票到期日後提示均不獲付款，復遍尋不著乙○○，甲○
    ○始知受騙。
二、案經甲○○告訴由臺灣桃園地方法院檢察署檢察官偵查起訴
    。
    理  由
一、訊之被告乙○○對於上開犯罪事實，於本院審理時坦承不諱
    ，核與告訴人甲○○於偵查及本院審理時指述相符，並有如
    附表所示之支票影本、退票理由單影本各三紙、益容地板企
    業有限公司出貨單影本及法務部票據信用資訊連結作業查詢
    明細表在卷足憑，是堪認被告自白與事實相符，應值採信。
    綜上所述，本件事證明確，被告犯行洵堪認定，應依法論科
    。
二、論罪科刑部分：
  (一)被告行為後，刑法及刑法施行法部分條文業經修正公布，並
    均於九十五年七月一日施行。修正後刑法第二條第一項之規
    定，係規範行為後法律變更所生新舊法律比較適用之準據法
    ，於修正後刑法施行後，應適用修正後刑法第二條第一項規
    定之從舊從輕之原則為比較；修正後刑法第二條第二項，則
    為同條第一項之特別規定，於修正後刑法施行後，關於非拘
    束人身自由之保安處分，應依修正後刑法第二條第二項之規
    定，適用裁判時之法律。又修正後刑法第三十五條，乃刑之
    重輕之法定次序與標準，應適用裁判時之修正後刑法第三十
    五條之規定。修正後刑法第二條第一項係採從舊從輕原則，
    適用最有利於行為人之法律。既曰法律，自較刑之範圍為廣
    ；除法律有特別規定者（如修正後刑法第二條第二項非拘束
    人身自由之保安處分適用裁判時法，修正後刑法施行法第九
    條之三規定之情形），應依其規定；或事關執行之緩刑之宣
    告，或犯罪在刑法修正施行前，自首在刑法施行後之自首部
    分，或程序之規定（程序從新，如刑法第四十條沒收宣告之
    程序規定），應適用裁判時之修正後刑法之規定外；依修正
    後刑法第二條第一項比較時，應就罪刑有關之共犯、未遂犯
    、連續犯、牽連犯、結合犯，以及累犯加重，自首減輕暨其
    他法定加減原因（如身分加減）與加減例等一切情形，綜其
    全部之結果而為比較後，整體適用，不能割裂而分別適用有
    利益之條文。關於易科罰金之折算標準、易服勞役之折算標
    準及期限、罰金與死刑是否併予執行、多數有期徒刑定應執
    行之刑時之最高刑期之限制等之修正，事涉行為人易刑折算
    標準金額之多寡與期限之長短及定執行刑時能否就罰金刑併
    予執行或有期徒刑定應執行之刑時最高度之限制，亦均屬所
    應比較適用之法律之範圍。拘束人身自由之保安處分，並非
    屬修正後刑法第二條第二項規定應適用裁判時法之範圍，除
    有特別規定者外，亦屬應依修正後刑法第二條第一項比較適
    用之法律；從刑附屬於主刑，除法律有特別規定者外，依主
    刑所適用之法律（以上參考最高法院九十五年五月二十三日
    刑事庭第八次會議決議及最高法院二十四年上字第四六三四
    號、二十四年上字第五二九二號、二十七年上字第二六一五
    號判例）。經查：
  (1)關於刑法第三百三十九條第一項詐欺罪之法定罰金刑，由原
    定貨幣單位銀元三千元及一千元（並依罰金罰鍰提高標準條
    例第一條前段之規定提高十倍後為銀元三萬元及一萬元，折
    算新臺幣為九萬元及三萬元）以下罰金，經依修正後刑法施
    行法第一條之一第一項、第二項前段規定，修正為貨幣單位
    為新臺幣，並就所定數額提高為三十倍，亦即修正為新臺幣
    九萬元及三萬元以下罰金；而法定罰金刑最低度部分，舊法
    第三十三條第五款規定為銀元一元（並依罰金罰鍰提高標準
    條例第一條前段規定提高十倍後，折算為新臺幣三十元）以
    上，新法第三十三條第五款則修正為新臺幣一千元以上，以
    百元計算。
  (2)就連續犯部分：被告行為後，刑法業已刪除第五十六條連續
    犯之規定，是於新法修正施行後，已無連續數行為而犯同一
    罪名者，以一罪論之規定，故被告於刑法修正前所犯之數次
    竊盜犯行，均須依數罪分論併罰。新法刪除連續犯規定，顯
    已影響行為人刑罰之法律效果，自屬法律變更，而被告於刑
    法修正前所犯之數次竊盜行，依新法分論併罰之結果，其刑
    度顯較依修正前刑法第五十六條規定應均論以一罪，得加重
    其刑至二分之一之情形為重，是修正前刑法之規定顯較有利
    於被告。
  (3)關於牽連犯部分，舊法第五十五條：「犯一罪而其方法或結
    果之行為犯他罪名者，從一重處斷」之規定，新法中業經刪
    除，意即新法就數犯罪行為所成立之數罪名，原則係採分論
    併罰之方式處斷。
  (4)本案經綜合比較前述各項行為時法及裁判時法，關於罰金刑
    單位修正部分，新舊法經計算後數額相同，對於被告並無有
    利不利之區別，就罰金刑最低度部分，以舊法對被告二人較
    為有利，關於連續犯修正部分，舊法論以一罪自較新法分論
    併罪對被告有利，關於牽連犯修正部分，舊法就有方法及結
    果關係之數罪從一重處斷，自較新法分論併罰，為有利於被
    告，綜上所述，舊法之規定對於被告較為有利，本件應依新
    法第二條第一項前段之規定，適用舊法之規定論處。
  (二)按支票上之背書，係發票後之另一票據行為，偽造支票背書
    ，在票據法上係表示對支票負擔保責任之意思，為法律規定
    之文書，並非依習慣表示一定用意之證明，而其此項行為，
    足以生損害於他人，故應成立偽造私文書罪（最高法院五十
    九年度臺上字第二五八八號、七十年度臺上第二一六二號分
    判例意旨可資參照）。是核被告所為，就交付支票以抵償貨
    款部分，係犯刑法第三百三十九條第二項之詐欺得利罪，而
    以支票借款部分則係犯刑法第三百三十九條第一項之詐欺取
    財罪，另於支票背書後以為行使部分則係第二百十六條、第
    二百十條之行使偽造私文罪。其偽造「羅湧翔」署押，用以
    偽造私文書，其偽造署押之行為係偽造文書之階段行為，不
    另論罪。而其偽造私文書後，進而行使，偽造之低度行為應
    為行行使之高度行為所吸收，不另論罪。被告先後三次詐欺
    犯行，雖有得利及取得財物之分，然仍成立連續犯，另其三
    次行使偽造私文書之犯行，時間緊接，方法相同，且均係觸
    犯構成要件相同之罪，亦為連續犯，應均依修正前刑法第五
    十六條之規定，各以一罪論，並各加重其刑。而被告所犯上
    開連續行使偽造私文書及連續詐欺取財罪間，有方法結果之
    牽連犯關係，應依刑法第五十五條之規定，從一重論以連續
    行使偽造私文書罪處斷。本件公訴人雖未引用行使偽造私文
    書之條文，惟於事實欄已明確記載記載偽造文書之犯罪事實
    ，且此部分又與前揭詐欺取財犯行部分有牽連犯之裁判上一
    罪關係，本院自應加以裁判，併此敘明。爰審酌被告犯罪動
    機、目的、手段、對被害人所生損害及犯罪後尚能坦承犯行
    ，尚有悔意等一切情狀，量處如主文所示之刑，以示警懲。
    而被告行為後，刑法有關易科罰金之折算標準部分亦有所修
    正，修正前刑法第四十一條第一項前段原規定得以銀元一元
    以上三元以下折算一日，再依修正前罰金罰鍰提高標準條例
    第二條之規定提高一百倍後，為銀元一百元以上三百元以下
    （即新臺幣三百元以上九百元以下）折算一日，修正後刑法
    第四十一條第一項前段則修正為得以新臺幣一千元、二千元
    或三千元折算一日，新舊法比較結果，以修正前規定之每日
    折算金額較低，較有利於被告，此部分應依修正後刑法第二
    條第一項前段之規定，適用行為時法即依修正前刑法第四十
    一條第一項前段及修正前罰金罰鍰提高標準條例第二條之規
    定，就前開所宣告之刑，諭知易科罰金之折算標準。末按刑
    法關於緩刑之要件亦於九十四年一月七日修正公布，並於九
    十五年七月一日施行，按犯罪在新法施行前，新法施行後緩
    刑之宣告，應適用新法第七十四條之規定（最高法院九十五
    年第八次刑庭會議決議參照）。查本件被告未曾受有期徒刑
    以上刑之宣告，有臺灣高等法院被告前案記錄表一份在卷足
    憑，本件被告除已清償告訴人二十萬元，就餘款部分亦已與
    告訴人和解，並約定清償方式，此業據告訴人甲○○陳述在
    卷，並有和解筆錄一份在卷足憑，足認被告經本次罪刑之宣
    告後，已知所警惕，信無再犯之虞，本院認為前開對其宣告
    之刑以暫不執行為適當，爰依刑法第七十四條第一項第一款
    宣告緩刑三年，以啟自新。另被告於如附表所示支票偽造「
    羅湧翔」署押，依刑法第二百十九條之規定，不問屬犯人與
    否，均宣告沒收之。
據上論斷，應依刑事訴訟法第二百七十三條之一第一項、第二百
九十九條第一項前段，刑法二條第一項前段，修正前刑法第五十
六條、第二百十六條、第二百十條、第三百三十九條第一項前段
、第五十五條、第四十一條第一項前段、第二百十九條、修正後
刑法第七十四條第一項第一款，刑法施行法第一條之一第一項、
第二項前段，修正前罰金罰鍰提高標準條例第二條，判決如主文
。
本案經檢察官董良造到庭執行職務。
中　　華　　民　　國　　96　　年　　6 　　月　　26　　日
                        臺灣桃園地方法院刑事第十庭
                                法  官  柯姿佐
上正本證明與原本無異。如不服本判決，應於判決送達後10日內
向本院提出上訴狀（應附繕本），上訴於臺灣高等法院。
                                書記官  蔡紫凌
中　　華　　民　　國　　96　　年　　7 　　月　　3 　　日
中華民國刑法第216 條（行使偽造變造或登載不實之文書罪）
行使第210 條至第215 條之文書者，依偽造、變造文書或登載不
實事項或使登載不實事項之規定處斷。
中華民國刑法第210 條（偽造變造私文書罪）
偽造、變造私文書，足以生損害於公眾或他人者，處5 年以下有
期徒刑。
中華民國刑法第339 條（普通詐欺罪）
意圖為自己或第三人不法之所有，以詐術使人將本人或第三人之
物交付者，處5 年以下有期徒刑、拘役或科或併科1 千元以下罰
金。
附表
┌──┬─────┬───────┬──────┬───────┐
│編號│ 支票號碼 │   發 票 人   │  發票金額  │被告交付時間  │
├──┼─────┼───────┼──────┼───────┤
│ 一 │AG0000000 │連發國際企業有│ 六萬五千元 │九十四年十月下│
│    │          │限公司（負責人│            │旬            │
│    │          │許志守）      │            │              │
├──┼─────┼───────┼──────┼───────┤
│ 二 │WB0000000 │  黃信雄      │十四萬八千元│九十四年十一月│
│    │          │              │            │三日          │
├──┼─────┼───────┼──────┼───────┤
│ 三 │GL0000000 │坤兆企業有限公│  十六萬元  │九十四年十一月│
│    │          │司（負責人徐恩│            │三日          │
│    │          │華）          │            │              │
└──┴─────┴───────┴──────┴───────┘
